【裁判字號】    97,交易,461
【裁判日期】    971125
【裁判案由】    過失傷害
【裁判全文】
臺灣板橋地方法院刑事判決             97年度交易字第461號
公  訴  人  臺灣板橋地方法院檢察署檢察官
被      告  乙○○
上列被告因過失傷害案件，經檢察官提起公訴（97年度偵字第15
333 號），本院受理後被告為有罪之陳述，改行簡式審判程序，
判決如下：
    主  文
乙○○因過失傷害人，處拘役拾日，如易科罰金，以新臺幣壹
仟元折算壹日。
    事  實
一、乙○○於民國97年3 月17日晚上7 時許，無照駕駛車牌號碼
    BNP-573 號普通重型機車，沿臺北縣中和市○○路往景安路
    方向行駛，迨同日晚上7 時25分許，途經中和路230 巷巷口
    時，明知汽車（包括機器腳踏車）行駛時，駕駛人應注意車
    前狀況，隨時採取必要之安全措施，而當時天候係晴，夜間
    有照明，路況係乾燥、無缺陷、無障礙物、視距良好之柏油
    路面，並無不能注意之情事，竟疏未注意車行同向前方適有
    甲○○騎乘腳踏車，亦疏未注意轉彎車應讓直行車先行即貿
    然欲左轉駛向中和路305 巷，乙○○見狀閃煞不及而與甲○
    ○騎乘之腳踏車發生碰撞，致甲○○人車倒地，受有右手肘
    撓骨頭骨折之傷害。乙○○於肇事後，留在現場，在未被有
    偵查犯罪職權之機關或公務員知悉前，不逃避接受裁判，主
    動向處理警員承認肇事，因而接受裁判。
二、案經甲○○訴由臺北縣政府警察局中和分局報請臺灣板橋地
    方法院檢察署檢察官偵查起訴，經本院改依簡式審判程序審
    理。
    理  由
一、上揭犯罪事實，業據被告乙○○於本院審理時坦承不諱，核
    與告訴人甲○○於警詢中之指訴相符，並有臺北縣政府警察
    局中和分局交通分隊製作之道路交通事故現場測繪草圖、道
    路交通事故現場圖、道路交通事故調查報告表(一)、(二)各一件
    、現場暨車損照片共十二幀、財團法人天主教耕莘醫院永和
    分院於97年3 月24日出具之甲○○之診斷證明書一件附卷可
    稽。按汽車（包括機器腳踏車）行駛時，駕駛人應注意車前
    狀況及兩車併行之間隔，並隨時採取必要之安全措施，道路
    交通安全規則第2 條第1 項第1 款、第94條第3 項定有明文
    。且依前開道路交通調查報告表所載，當日天候係晴，夜間
    有照明，為乾燥、無缺陷、無障礙物、視距良好之柏油路面
    ，並無不能注意之情事，詎被告竟疏未注意而肇事，此間縱
    有被害人甲○○轉彎車未讓直行車先行，亦同為肇事原因，
    然被告行車既有上述未及注意之情形，其仍應負過失罪責甚
    明。又本件交通事故經送臺灣省臺北縣區車輛行車事故鑑定
    委員會鑑定結果，亦認「乙○○駕駛普通重型機車，未注意
    車前狀況，為肇事次因」等情，有該委員會97年7 月9 日北
    縣鑑字第970755號鑑定意見書在卷可參，顯亦同此見解。而
    本件車禍致使被害人甲○○受有右手肘撓骨頭骨折之傷害，
    已如前述，是被告之過失犯行與被害人所受之傷害結果間，
    顯有相當因果關係。綜上，足認被告自白與事實相符，罪證
    明確，犯行洵堪認定。
二、核被告所為，係犯刑法第284 條第1 項前段過失傷害罪。被
    告原領有之普通重型機車駕駛執照於本件車禍前已遭監理機
    關註銷，有臺北縣政府警察局舉發違反道路交通管理事件通
    知單一件在卷可稽，足見車禍時被告係無駕駛執照駕車，且
    因過失而致被害人甲○○受傷，依法應負過失傷害之刑事責
    任，爰依道路交通管理處罰條例第86條第1 項之規定，加重
    其刑。本件交通事故發生後，被告在有偵查犯罪職權之公務
    員查知前，主動向據報前來處理之臺北縣政府警察局中和分
    局交通分隊警員藍功榮陳述犯罪而接受裁判，有臺北縣政府
    警察局中和分局道路交通事故肇事人自首情形記錄表附卷可
    參，是被告於其犯罪未發覺前，向現場處理警員自承犯罪之
    事實，並接受裁判，核與自首要件相符，爰依刑法第62條前
    段規定減輕其刑。刑有加重及減輕者，應先加後減。爰審酌
    被告過失之程度、被害人所受傷勢，且迄未與被害人達成和
    解並賠償損害以獲得諒解，惟其於犯罪後尚能坦承犯行，兼
    衡上述臺灣省臺北縣區車輛行車事故鑑定委員會鑑定結果，
    亦認「甲○○（被害人）騎乘腳踏車，轉彎車未讓直行車先
    行，為肇事主因」等一切情狀，量處如主文所示之刑，並諭
    知易科罰金之折算標準，以資懲儆。
據上論斷，應依刑事訴訟法第273 條之1 第1 項、第299 條第1
項前段，道路交通管理處罰條例第86條第1 項，刑法第284 條第
1 項前段、第62條前段、第41條第1 項前段，刑法施行法第1 條
之1 ，判決如主文。
本案經檢察官劉仕國到庭執行職務
中    華    民    國    97    年    11    月    25    日
                    交通法庭    法  官  張江澤
上列正本證明與原本無異。
如不服本判決，應於判決送達後10日內敘明上訴理由，向本院提
出上訴狀 (應附繕本) ，上訴於臺灣高等法院。其未敘述上訴理
由者，應於上訴期間屆滿後20日內向本院補提理由書「切勿逕送
上級法院」。
                                書記官  梁宜庭
中    華    民    國    97    年    11    月    26    日
附錄本案論罪科刑法條全文：
刑法第284條
因過失傷害人者，處六月以下有期徒刑，拘役或五百元以下罰金
。致重傷者，處一年以下有期徒刑，拘役或五百元以下罰金。
從事業務之人，因業務上之過失傷害人者，處一年以下有期徒刑
、拘役或一千元以下罰金。致重傷者，處三年以下有期徒刑，拘
役或二千元以下罰金。


司法院資訊處製作；財團法人民間司法改革基金會備份。
